臺灣臺東地方法院小額民事判決
110年度東小字第68號
原      告  玉山商業銀行股份有限公司


法定代理人  黃男州  
訴訟代理人  簡宏聖  
被      告  謝雪菁  

輔  助  人  張含笑  
上列當事人間請求清償債務事件，本院於中華民國110年4月20日
言詞辯論終結，判決如下：
    主      文
原告之訴駁回。
訴訟費用新臺幣壹仟元由原告負擔。
    事實及理由
壹、程序事項
　　按對於因精神障礙或其他心智缺陷，致其為意思表示或受意
    思表示，或辨識其意思表示效果之能力，顯有不足者，法院
    得因本人、配偶、四親等內之親屬、最近1年有同居事實之
    其他親屬、檢察官、主管機關或社會福利機構之聲請，為輔
    助之宣告；受輔助宣告之人為訴訟行為時，應經輔助人同意
    ；受輔助宣告之人，應置輔助人，民法第15條之1第1項、第
    15條之2第1項第3款、第1113條之1第1項分別定有明文。又
    因法無明文受輔助宣告人為無行為能力人或限制行為能力人
    ，且關於輔助人及有關輔助之職務，依民法第1113條之1第2
    項規定，並未準用同法第1098條第1項規定，是輔助人並非
    受輔助宣告之人之法定代理人。惟按輔助人同意受輔助宣告
    之人為訴訟行為，應以文書證之，民事訴訟法第45條之1亦
    定有明文。查被告於民國106年6月2日經本院以106年度輔宣
    字第1號裁定為受輔助宣告人，並由其母張含笑為輔助人，
    有上開裁定在卷可查。又被告為本件訴訟行為業經其輔助人
    張含笑同意（見本院卷第53頁），其於本件所為訴訟行為，
    洵屬合法，合先敘明。
貳、實體部分
一、原告起訴主張：被告於民國106年5月11日向原告請領信用卡
    使用，迄今尚積欠原告本金新臺幣（下同）51,740元及相關
    利息、違約金未清償，爰依消費借貸、信用卡契約之法律關
    係提起本訴等語，並聲明：被告應給付原告79,567元，及其
    中51,740元自109年10月27日起至清償日止，按週年利率15%
     計算之利息；及當期繳款發生延滯時，計付違約金300元，
    連續2個月發生繳款延滯時，第2個月計付違約金400元，連
    續3個月發生繳款延滯時，第3個月計付違約金500元，每次
    連續收取期數最高以3期為上限之違約金。
二、被告則以：伊沒有跟原告申請過系爭信用卡使用，系爭信用
    卡申請書上的簽名不是伊簽的，上面填寫的工作地點、年收
    入、學歷、電子郵件信箱、電話等各項資料亦與伊的實際情
    形不符，應該是訴外人楊絲萍盜辦等語置辯。並聲明：原告
    之訴駁回。
 三、得心證之理由：
（一）按當事人主張有利於己之事實者，就其事實有舉證之責任
      ；私文書應由舉證人證其為真正。民事訴訟法第277 條本
      文、第357 條本文分別定有明文。又民事訴訟如係由原告
      主張權利者，應先由原告負舉證之責，若原告先不能舉證
      ，以證實自己主張之事實為真實，則被告就其抗辯事實即
      令不能舉證，亦應駁回原告之請求。
（二）原告就其本件所主張事實，固提出系爭信用卡申請書、信
      用卡約定條款、應收帳務明細表等件為證，惟被告否認曾
      申辦系爭信用卡使用並以前詞置辯，依前開說明，自應由
      原告就系爭信用卡申請書上被告簽名之真正及持卡借款之
      人為被告等有利於己之事實負舉證之責。查：①系爭信用
      卡申請書填寫之申請人現居地址係「臺東市○○路0段00巷0
      0○0號」，寄卡地址亦是寄至上址而非寄至被告之戶籍地
      ，而訴外人楊絲萍確曾涉嫌於105年10月間盜用他人名義
      申辦信用卡而遭臺灣臺東地方檢察署檢察官以108年度偵
      字第1733號案起訴（下稱前案），其於前案盜辦信用卡時
      所填寫之地址即係上開綏遠路地址，留存之電子郵件信箱
      、現居電話，亦均與系爭信用卡申請書所留存之資料相同
      ，此有系爭信用卡申請書影本（見院卷第56頁）及前案之
      起訴書（置限閱卷）可查。②系爭信用卡申請書填載原告
      係在大發輪船股份有限公司擔任會計、年資19年6月、收
      入86萬元等情，明顯與被告提出之104年、105年綜合所得
      稅各類所得資料清單（見院卷第57至58頁）顯示被告無任
      何所得收入之情形不符。③再依本院職權調閱本院106年度
      輔宣字第1號全卷，被告於106年間（即與填寫系爭信用卡
      申請書之同年度時間）在該輔助宣告案件中曾親自簽名「
      謝雪菁」之相關文件（見院卷第60至64頁），經與系爭信
      用卡申請書（見院卷第56頁正反面）中之「謝雪菁」簽名
      比對，筆跡勾勒特徵並不相同，尤其「雪」字最後一筆劃
      部分，前者有橫越貫穿至右邊，後者則未有橫越貫穿，並
      非同一人之筆跡應可認定。綜上，堪認被告辯稱系爭信用
      卡並非其所申辦使用等語，非屬子虛。此外，原告未提出
      其他具體事證證明系爭信用卡確為被告本人或授權他人代
      為申辦使用，原告顯未盡其舉證責任，是原告本件主張，
      自無從採信。
四、綜上所述，原告依消費借貸、信用卡契約之法律關係提起本
    件訴訟，並為如訴之聲明之請求，為無理由，應予駁回。至
    於楊絲萍涉嫌偽造文書等罪嫌疑部分，則由本院依職權告發
    ，併予敘明。
五、本件事證已臻明確，兩造其餘攻擊防禦方法及所提證據，核
    與判決結果無影響，爰不逐一論列，併此敘明。
六、訴訟費用負擔之依據：民事訴訟法第436條之23、第436條第
    2項、第78條。本件訴訟費用額（第一審裁判費1,000元），
    依同法第436條之19第1項確定如主文所示金額。
中　　華　　民　　國　　110 　年　　4 　　月　　30　　日
                      臺東簡易庭  法  官  王麗芳
以上正本係照原本作成。
如不服本判決，應於送達後20日內，向本院提出上訴狀並應記載
上訴理由，表明關於原判決所違背之法令及其具體內容與依訴訟
資料可認為原判決有違背法令之具體事實，如於本判決宣示後送
達前提起上訴者，應於判決送達後20日內補提上訴理由書（須附
繕本）。
中　　華　　民　　國　　110 　年　　4 　　月　　30　　日
                                  書記官  張耕華